# 请教陈老师，同一控制下合并，期末合并利润表问题

提问人：2855808681 时间：2015-04-24 15:49:32
A公司于 2014 年 7 月 1 日同一控制下合并到B公司，合并日A公司净资产 200 万，1-6月净利润 50 万，B公司取得80%的股权，支付现金150 万，其余做资本公积 10 万，7-12月净利润 50 万。请问合并利润表的时候，是以全年净利润确认合并嘛？如果全年净利润合并的话，合并抵消分录如何编制？感觉投资收益，期初未分配利润，期末未分配利润，三者之间1-6月的净利润部分，找不到科目抵消

回答人：chenyiwei
如果不考虑各种复杂情况，假设被合并方自其成立起就一直被目前的最终控制方实际控制，股权比例也没有发生过变化，且不考虑内部交易损益抵销、被合并方帐面净资产为负数等复杂问题，且报告期内被合并方净资产变动的唯一原因是净利润，在最简单情况下，在将两家公司的报表按相同项目简单相加后，编制这几笔抵销分录就足够： 1 、借：实收资本（金额为被合并方的实收资本），贷：
资本公积（被合并方实收资本合并后合并方的持股比例），贷：少数股东权益（被合并方的实收资本合并后少数股东的持股比例）
2 、借：资本公积，贷：长期股权投资（金额为合并方账面的长期股权投资成本，即合并日取得被合并方帐面净资产份额） 3 、借：
年初未分配利润，借：少数股东损益，贷：少数股东权益（确认以前年度和本年度被合并方损益中按照合并后剩余的少数股权比例计算的应归属少数股东的份额）。

提问人：Alisa_wang 时间：2016-07-25 20:54:16
（ 1 ）如果是同一控制全资子公司呢，上述分录怎么编制？ 我也是觉得，合并日净资产与长期股权投资价值是相等的。期末如果抵销，母公司权益法还原，只能确实7-12月利润相应的投资收益 50 万，但合并利润表是按 100 万实现的。利润表抵销时，期初未分配利润+投资收益和被投资方实现的当年的利润分配+未分配 利润不等。如何处理的呢？是不是合并日将期初未分配利润+本年合并日之前实现的未分配利润全部还原的时候，增加了本年的一块未分配利润 50 ？然后合并日后，在合并报表权益法还原时增加投资收益7-12 月实现的 50 万，加起来就相当了？实际上是从资本公积挖了一块到未分配利润？ （ 2 ）被合并方合并日之前实现损益还原，以合并方资本公积—资本溢价为限，仅限于母公司账面资本公积吗，还是合并方原合并报表层面的资本溢价都可以用于冲减？
（ 3 ）如果是支付对价与净资产价值相等，不涉及母公司资本公积增少，被合并方甲公司期初留存收益 100 万，期初至合并日实现 20万，母公司合并报表期末资本公积应该比原没有合并甲（未模拟合并的原报表）时的资本公积会减少还原到留存收益的金额吧？是减少 100 万呢，还是减少 120 万？

回答人：chenyiwei
1 、我上面的回复就针对的是同一控制下收购全资子公司的情况。你说的“实际上是从资本公积挖了一块到未分配利润”实际上也就是准则所说的“留存收益还原”问题。 2 、合并方原合并报表层面的资本溢价都可以用于冲减。并且我个人的观点一向是尽可能保障留存收益的全额恢复，不要破坏利润表和资产负债表之间自然的勾稽关系。 3 、母公司合并报表期末资本公积与原没有合并甲（未模拟合并的原报表）时相比，应该没有变化。

提问人：Alisa_wang 时间：2016-07-26 12:16:31
1 、假设合并方A公司期初权益：实收资本 1000 万，资本公积 500 万，留存收益 300 万。被合并方B公司期初实收资本 200 万，留存收益 100 万。合并日为 5 月 31 日，1-5月B公司实现利润 50 万，6-7月实现利润 100 万，期末留存收益 250 万。假设A公司全年权益无任何变动。 合并日，B公司账面净资产价值为 350 万，A公司支付 350 万购买，无差额，不影响资本公积。 编制期末A公司合并报表的时候，实收资本 1000 万，留存收益 550 万（300+250万），资本公积就应该是 350 （500-150）。期末A公司因合并B公司带来净资产增加 100 万（即合并后B公司损益变动）。是这样吗？
2 、期末合并报表，抵销感觉还是不平，未分配利润期初+本期发生不等于期末 借：实收资本 200 留存收益 250 贷：长期股权投资 350 投资收益？？ 100 （合并日之后实现损益）
借：资本公积 150 贷：留存收益 150 （合并前留存收益还原）
借：投资收益 100 期初未分配利润 100 贷：期末未分配利润 250 这个分录差 50 ，就是期初至合并日实现的 50 ，没办法平呢。 差额入资本公积吗？

回答人：chenyiwei
1 、是。 2 、期末抵销分录最简单：借：实收资本 200 ，借：资本公积 150 ，贷：长期股权投资 350 即可。其中借记资本公积 150 ＝B公司实收资本 200 －本次收购子公司的对价款 350 。合并报表层面资本公积余额如你所述为 350 。

提问人：Alisa_wang 时间：2016-07-26 20:34:43
陈老师，资产负债表的抵销没问题了，我上面的分录最后也是这个结果。您的更简单，可是利润表下的分配表部分怎么抵销？ 合并利润表利润总额是母公司+子公司的利润，没有问题，再继续利润分配表，子公司体现了计提盈余公积 15 ，可以体现在合并报表上的盈余公积，仅包括合并日之前子公司的盈余公积，合并日之后的不是要按照原有的让抵销方法抵销掉吗？如果不抵销，合并报表盈余公积就是母公司+子公司截止期初的数据。按说，不应该是母公司的盈余 公积+子公司合并日之前累计的盈余公积吗？

回答人：chenyiwei
合并报表层面，一般会将子公司盈余公积全部转入未分配利润，合并报表层面盈余公积等于母公司个别报表层面盈余公积。

提问人：Alisa_wang 时间：2016-07-27 09:27:58
不好意思陈老师，我还是没有太清楚。 1 、同一控制下合并后，期末合并报表编制，利润分配表那块怎么抵销？ 2 、发生同一控制下合并后，不是永远都会有合并日被投资企业实现的盈余公积全部体现在合并报表中，有一个与母公司永久性的差异吗？难道合并日还原为盈余公积，合并日后的期末合并报表，再把之前还原的盈余公积 全部转到未分配利润？我们公司就一直存在差异。。

回答人：chenyiwei
2 、企业合并准则对同一控制下被合并方合并日盈余公积恢复的规定与合并报表中的惯例做法冲突，建议为了消除该差异，不论是合并日前后的子公司盈余公积一律还原到合并报表层面的未分配利润。

回答人：chenyiwei
1 、因为我们采用的是按照成本法核算结果直接合并的方式，且尽可能保证被合并方留存收益的完整性，所以利润分配表这部分是不需要编制专门抵销分录的（内部股利分配除外）。

提问人：half1990 时间：2016-07-27 09:32:24
请教陈版， 1.如果A公司期初没有资本公积 500 万，资本公积为 0 ，求教该怎么办？ 2.假设出售方为母公司A，出售C公司100%股权给B，C的净资产为 300 万，账面初始投资为 200 万， 100 万在A单体确认投资收益，该部分是否与B公司账面“长投—C公司”抵消？能否在最后的合并报表上直接上该部分“投资收益”转成“未分配利润”来把未分配期初余额调平。 3.如果把C公司按初始投资 200 万进行出售给B，而合并日C公司净资产为 300 万，A公司将差额的 100 万在单体报表增加对B公司的“长投—B”及资本溢价。B公司根据 300 万确认“长投—C公司”实际支付 200 万现金，在B公司的单体报表上是否也出现了 100 万的资本溢价？那B公司在编制B和C的合并报表时，是否把这块“资本溢价”还原至“未分配利润”？

回答人：chenyiwei
1 、可用于恢复被合并方留存收益的资本公积不限于合并方自身的资本公积，合并报表层面其他来源的资本公积也都可以用于恢复。
而且我们的一贯观点是首先尽可能保证子公司留存收益的完整恢复，确保合并资产负债表与合并利润表之间的自然勾稽关系得到保持。 2 、出售方（母公司）个别报表层面的投资收益与合并方对资本公积等权益项目的调整数抵销。涉及被合并方于合并日的留存收益等权益项目，结合对合并抵销分录中的年初未分配利润调整一并考虑。 3 、B的单体报表中自然会体现出这部分资本溢价的增加额。不应还原到B合并报表层面的未分配利润。

提问人：很多人很多事 时间：2017-03-02 23:03:38
陈版，如果第二步的资本公积不足冲减怎么办，是冲减未分配利润还是保留负数？如冲减未分配利润则资产负债表和利润分配表不平。

回答人：chenyiwei
我个人倾向于保留负数，但按准则要求是冲减留存收益，这时会在留存收益的本期发生额中出现一项“所有者投入和减少资本——其他”的负数发生额。

提问人：呼叫帮助 时间：2018-02-25 22:38:33
陈版，本公司收购一家关联公司，属于同一控制下合并，所以编制合并资产负债表时，应当调整合并资产负债表的期初数，同时应当对比较报表的相关项目进行调整，视同合并后的报告主体自最终控制方开始控制时点起一直存在。陈版，报表附注时我作为会计政策、会计估计变更以及差错更正的说明我认为不合适，那放在哪里合适？

回答人：chenyiwei
放在“合并范围的变更”部分中，按照其中对同一控制下合并的附注披露要求作出相应披露即可。

提问人：whx669 时间：2018-07-02 11:10:52
请教陈总，你这里说的”尽可能保障留存收益的全额恢复，不要破坏利润表和资产负债表之间自然的勾稽关系“ 指是的”把子公司的留存收益100%恢复吗？如果收购的不是全资子公司，你这里说的“全额恢复”是指100%恢复，还是按母公司的持股比例恢复？

回答人：chenyiwei
如收购非全资子公司，则按母公司的持股比例恢复。